臺灣臺北地方法院民事判決　九十年度訴字第五○三○號
　　原　　　告　甲○○
　　訴訟代理人　乙○○
　　被　　　告　丙○○
　　　　　　　　丁○○
右當事人間請求損害賠償事件，本院判決如左：
    主    文
原告之訴駁回。
訴訟費用由原告負擔。
    事    實
甲、原告方面：
一、聲明：被告應給付原告新台幣（下同）七十六萬七千三百八十六元，及自起訴狀
    繕本送達之翌日起至清償日止，按年息百分之五計算之利息。
二、陳述：
  (一)被告丙○○、丁○○二人開設「北大廣告有限公司」（以下簡稱北大公司）並分
    任負責人及總經理。而原告於七十六年起即經被告等人僱用擔任該公司之業務員
    ，直至八十一年離職。惟被告為節省稅捐，竟利用原告名義設立「北陽廣告有限
    公司」（以下簡稱北陽公司）為負責人。原告於八十七年間發現被告在原告離職
    後之八十二年間，繼續使用報稅，致原告背負北陽公司之欠稅，受有嚴重損失。
  (二)原告曾因本件情節向台灣台北地方法院檢察署提出刑事偽造文書之告訴，其案號
    為該署八十七年偵字第一六六六二號，雖被告遭不起訴處分。但被告於該案中偵
    查中所引證人吳亮浤曾陳述原告於離開北大公司、北陽公司後，已脫離一切關係
    ，足徵原告純係北陽公司之人頭，並未經營北陽公司。又被告在上開刑事案件偵
    查中亦上承認北陽公司所用支票全部為北大公司所有，且上開公司之帳冊、收支
    亦混用。且被告在於前開刑事案件中所提出之北陽公司與「立鼎建設有限公司」
    合約廣告書中所簽筆跡與原告不合，可證被告行為確有不法。
  (三)被告於鈞院八十七年間財務法庭開庭時，已承認此上開欠稅之事實，並稱願分期
    繳納，有該事件之筆錄可證，然事後被告又不理會。
  (四)原告依侵權行為法則對被告二人提起本件損害賠償請求。
三、證據：提出財務法庭執行通知單影本一件為證。
乙、被告方面：
一、聲明：原告之訴駁回。
二、陳述：被告丙○○、丁○○並無原告所指之上開行為。且原告亦自認其曾就此事
    提出偽造文書之告訴，經檢察官詳查後為不起訴處分，可見原告本件主張並不實
    在。又被告亦否認原告所述被告曾於鈞院財務法庭開庭時已承認欠稅並願分期繳
    納之事實。
丙、本院依職權調閱本院八十七年度財執滯專未字第三七二號財務案件執行卷宗、台
    灣台北地方法院檢察署八十七年度偵字第一六六六二號及八十八年度偵續字第一
    八九號偵查卷宗。
    理    由
一、按訴狀送達後，原告仍得擴張或減縮應受判決事項之聲明，民事訴訟法第二百五
    十五條第一項第三款著有明文。本件原告起訴有關利息之利率及請求時間，原主
    張自九十年九月二十六日起至清償日止，按年息百分之八‧四計算，惟其於九十
    年十月二十五日之言詞辯論期日則變更其利息起算時間及利率數額如上開聲明所
    載，查原告嗣後所為之上開聲明僅係減縮原應受判決事項之聲明，核與上開規定
    尚無不合，先予敘明。
二、原告起訴主張：被告二人利用原告名義設立北陽公司，並以原告為負責人而藉以
    報稅，致原告於八十七年間發現時背負該公司之欠稅損失慘重，爰依侵權行為之
    法則請求被告二人負損害賠償責任等語。
    被告則以：伊二人並無原告所指之侵權行為。且原告對於本件事實曾經另行提出
    偽造文書之告訴，亦經台灣台北地方法院檢察署檢察官為不起訴處分確定各語置
    辯。
三、按兩造對於原告為北陽公司之登記負責人，而原告曾因北陽公司積欠七十六萬二
    千七百一十五元之營利事業所得稅未繳，而遭本院財務法庭科罰等情，均不爭執
    ，且有上開公司之登記資料等在卷足佐，並經本院調閱八十七年度財執滯專未字
    第三七二號財務案件執行卷宗核對相符，是上開情節自堪信為真實。惟原告主張
    其係因為被告二人冒用名義充當北陽公司之負責人乙節，則為被告所否認，是前
    開情節，即屬本件應予斟酌之事項。
四、按因故意或過失，不法侵害他人之權利，應負損害賠償責任，此固為民法第一百
    八十四條第一項前段所明定，惟就侵權行為損害賠償責任之成立而言，被害人應
    就行為人行為具違法性、損害結果發生、行為與損害具相當因果關係等客觀要件
    及行為人有故意或過失之主觀要件等權利存在之利己事實負舉證責任，否則空言
    主張，即屬無據。據此而論：
  (一)原告固然主張本件被告二人係冒用伊之名稱為「北陽廣告有限公司」之負責人，
    但核其提出之證據僅為本院財務法庭執行通知單，實無法作為有利其陳述之佐證
    ，是其既未能舉證舉證證明起訴之主張，則其請求能否採信，已堪質疑。
  (二)且按原告雖以被告曾於本院財務執行案件調查時，到場承認上開冒用原告名稱並
    允諾分期償還欠稅之情節，並經載明於該執行案件之筆錄云云。然其前開陳述業
    經被告堅決否認，且按本院經調閱八十七年度財執滯專未字第三七二號財務案件
    執行卷宗後，亦發現前開執行案件承辦之法官共曾進行三次訊問程序，其日期分
    別為八十七年三月十六日、同年月二十六日及同年十月二十一日，至於被告丁○○雖於八十七年三月二十六日曾經到場應訊，然綜觀被告丁○○該次所述內容，
    不過與原告一同陳稱「覺得本件稅款核定之金額太高，希向松山稽徵所查核後再
    向法院陳報說明」等語，有該次訊問期日之筆錄附卷足考，並無原告所指「承認
    此帳願分期繳納」之情事，可見原告所述被告已經承認該筆債務之事實並無證據
    證明。更何況細繹原告更於前開財務執行案件進行中具狀自承「本人甲○○原任
    職北大廣告有限公司展研部經理一職，『經負責人丁○○小姐指示成立北揚廣告
    有限公司』擔任人頭負責人‧‧‧」等情，可知原告雖就設立北陽公司一節縱曾
    與被告等人合謀共為，然當亦係基於其本身之允諾始會擔任北陽公司之負責人無
    疑，因此原告指稱：其遭被告侵權冒名設立北揚廣告有限公司各語，即有矛盾而
    難採信。
  (三)其次，原告雖稱證人吳亮浤曾於上開刑事案件偵查中證實其於離開北陽公司後仍
    為被告二人使用作為名義上之負責人云云。但查原告曾經於八十一年七月二十三
    日具名申請北陽公司之設立登記，並未委由代理人申請設立登記，業經台灣台北
    地方法院檢察署檢察官於偵辦該署八十七年度偵字第一六六六二號案件中函詢台
    北市政府建設局查明清楚，有該局八十八年一月二十五日北市建一字第八八二○
    三七○一號來函足佐，併有北陽廣告有限公司之設立登記事項卡、變更登記事項
    卡、設立登記事項卡、設立登記申請書等件在卷足考。況且原告又曾以北陽公司
    籌備處之名義，於八十一年七月十八日親自前往華南商業銀行瑞祥分行辦理開戶
    手續一情，更經前開案件之承辦檢察官函查上開銀行證明屬實，有該行八十八年
    一月十四日華瑞存字第八八○○○五號函附卷足考，而前開開戶資料之簽名真正
    ，亦經原告於台灣台北地方法院檢察署八十八年度偵續字第一八九號案件偵查中
    自認屬實（參前開卷宗第二十三頁）。足見北陽公司確屬原告所親自設立，且其
    並就事後公司資金之籌募暨登記營業內容為積極之參與，所為顯與一般俗稱「人
    頭負責人」僅止於掛名之角色截然不同。更何況證人吳亮浤曾為北陽公司之職員
    一節，已經兩造所不爭執，而依證人吳亮浤於前述檢察署八十七年度偵字第一六
    六六二號案件偵查中所述：「（問：北陽公司是由何人開設？）登記負責人是甲○○，而實際出資股東是甲○○和他二個妹妹、丁○○、丙○○」、「（問：甲○○是否參與北陽公司經營？）有，所有公司人都知道他有參與」、「（問：參
    與程度如何？）他參與公司大小決策、任何案子、會議、案件之評估」「（問：
    當初北陽公司申請設立登記甲○○知情與否？）他知道，確定是他要成立北陽公
    司」等語（參上開偵查卷宗第四十一頁至第四十二頁），以及原告於前述檢察署
    檢察官訊問時亦承認「（問：有無處理北陽的業務？）‧‧‧我在作銷售時可能
    有參與到（北陽的業務）」等語（參上開檢察署八十八年度偵續字第一八九號偵
    查卷宗第二十二頁背面），亦可證明原告確為北陽公司內有權參與該公司決策之
    擬定及經營之事宜之人，是其擔任該公司負責人一情與社會通念難認有違。甚至
    依一般商業經驗法則，公司之經營者取得主管機關發給公司執照後，均需另至所
    轄稅捐稽徵處辦理營利事業設立登記，並由負責人親至該稅捐稽徵處辦理領用發
    票手續，始能正式對外營業無礙，而依卷附台北市稅捐稽徵處松山分處八十八年
    七月八日北市稽松山甲字第八八○二○四四八○○號函及其內檢附之北陽公司營
    利事業設立登記資料所示，曾有具名為「甲○○」之人於八十一年八月十八日至
    該處簽名蓋章領用北陽公司使用之統一發票，且並蓋用「北陽廣告有限公司統一
    發票專用章」、「負責人甲○○」等印文，其程序核與上述經過相符，考之原告
    既於上開檢察署刑案偵查中自認上開簽名確係伊親為無訛（參上開檢察署八十八
    年度偵續字第一八九號偵查卷宗第六十頁），益徵原告確就北陽公司內部管理及
    對外經營，均有具實質控制之權能甚明。則北陽公司之人員以其為該公司之負責
    人，對外為營業之行為，即難指摘有何不妥可言。因此原告所舉前開證人之證言
    ，非但不足以用為證明原告所述：被告於其離開北大公司仍利用為北陽公司人頭
    負責人之事實；反之，更足以說明原告自始即有參與北陽公司之營業活動，且對
    該公司之大小事情均參與處理，則北陽公司對外營業，以登記之原告為其負責人
    ，核其名實並無不符。
  (四)且查，原告雖稱本件侵權行為之事實為其於八十一年離職後，仍為被告使用擔任
    北陽公司之人頭負責人報稅未繳，致其繳納予本院財務法庭後因此受有損失云云
    （參本院九十年十月二十五日言詞辯論筆錄）。但查，原告乃親自參與北陽公司
    之設立及經營事宜有如前述。而北陽公司之股東含兩造在內雖有多人，然原告已
    自承被告以其名義為該公司登記負責人之原因係「被告為節累進稅」云云（參原
    告起訴狀所載），而原告之訴訟代理人乙○○（亦即原告之父親）亦於上開檢察
    署檢察官偵查中指稱「（問：為何甲○○會當負責人？）因為被告利用甲○○為
    人頭開設公司以節稅」等語（參該署八十七年度偵字第一六六六二號偵查卷宗第
    四十一頁背面），以及參酌原告雖稱其於八十一年離職，但其未就先前登記為北
    陽公司之負責人之事宜請求辦理退股或要求更易負責人之名義，復又未取回其任
    負責人之名義之印章而仍令留置於北陽公司不顧，足見原告於參與北陽公司之設
    立伊始，甚至於離職之後，應有同意幫助被告等人為達節稅之目的，致有允其等
    藉其名義擔任北陽公司之負責人對外為營業之意思至明，即台灣高等法院檢察署
    偵辦之結果亦採此認定，有該署八十八年度議字第三一七五號處分書附卷足考。
    尤證原告指稱從未同意擔任北陽公司之負責人各節，係與前開事證不符，當屬臨
    訟避就之詞，難以相信。因此原告縱因擔任上開公司之負責人，而該公司因積欠
    營業稅捐致原告遭本院財務法庭科罰如其訴之聲明所載之金錢云云，亦無從認為
    係因被告等人故意或過失所致之損害，因此原告依此主張請求被告賠償前開財產
    上之損失，尚屬無據。
五、綜上所述，原告既未能對其權利受損之情節，證明係因被告等人之不法情節所造
    成；而本院調查卷存證據後，亦無從認定原告所述：被告未經原告同意假借名義
    為北陽公司之負責人申報營業稅捐一節確實存在。則原告主張依侵權行為損害賠
    償之法則，請求被告賠償七十六萬七千三百八十六元及自起訴狀繕本送達翌日起
    算之法定遲延利息，於法無據，應予駁回。
六、本件因事證已臻明確，兩造其餘攻擊、防禦方法及所為之立證，與判決之結果既
    不生影響，無庸再逐一予以論究，合併敘明。
七、結論：原告之訴為無理由，依民事訴訟法第七十八條，判決如主文。
中　　　華　　　民　　　國　　九十一　　年　　　一　　　月　　二十四　　日
                                  民事第一庭法      官　蕭胤瑮
右為正本係照原本作成
如對本判決上訴，須於判決送達後廿日內向本院提出上訴狀
中　　　華　　　民　　　國　　九十一　　年　　　一　　　月　　二十四　　日
　　　　　　　　　　　　　　　　　　　　　　法院書記官　方美雲
